【裁判字號】    97,上訴,4301
【裁判日期】    971113
【裁判案由】    違反槍砲彈藥刀械管制條例
【裁判全文】
臺灣高等法院刑事判決                97年度上訴字第4301號
上  訴  人  臺灣板橋地方法院檢察署檢察官
被      告  甲○○
選任辯護人  朱麗真  律師
上列上訴人因被告違反槍砲彈藥刀械管制條例案件，不服臺灣板
橋地方法院97年度訴字第1835號，中華民國97年 7月30日第一審
判決（起訴案號：臺灣板橋地方法院檢察署97年度偵字第5170號
），提起上訴，本院判決如下：
    主  文
原判決撤銷。
甲○○未經許可，持有可發射子彈具有殺傷力之改造手槍，處有
期徒刑參年，併科罰金新臺幣陸萬元，罰金如易服勞役，以新臺
幣壹仟元折算壹日。
扣案改造手槍壹支（含彈匣壹個；槍枝管制編號：0000000000號
）、改造子彈壹拾貳顆均沒收。
    事  實
一甲○○明知可發射子彈具有殺傷力之改造手槍及具有殺傷力之
  子彈，均係槍砲彈藥刀械管制條例所列管之槍枝及子彈，未經
  許可不得持有，竟於民國96年12月20日晚間 8時許，在臺北縣
  新莊市○○路與中和街路口附近，經由某真實姓名、年籍不詳
  、綽號「 鬥陣 」之成年男子所兜售，而以新臺幣（ 下同 ）
  25,000元之代價，向「鬥陣」購得仿WALTHER廠PPK/S型半自動
  手槍製造之槍枝，換裝土造金屬槍管而成，可發射子彈具有殺
  傷力之改造手槍1支（含彈匣1個；槍枝管制編號：0000000000
  號），及由金屬彈殼組合直徑8.0±0.5mm金屬彈頭而成，具有
  殺傷力之改造子彈18顆，之後即未經許可而持有上開改造手槍
  、子彈，並將之均藏置於其所使用之車牌號碼 M99-075號重型
  機車置物箱內。嗣於97年1月19日下午1時50分許，甲○○騎乘
  上開重型機車行經臺北縣新莊市○○路 267號前時，為警攔停
  而當場將其查獲，並扣得上開改造手槍 1支、改造子彈18顆等
  物。
二案經臺北縣政府警察局新莊分局報請臺灣板橋地方法院檢察署
  檢察官偵查起訴。
    理  由
壹、程序方面：
  一按司法警察等偵查輔助人員於案件未移送檢察官偵辦前之調
    查犯罪階段，先行將證物送請檢察機關概括選任之專責鑑定
    機關實施鑑定，基於檢察一體原則，該鑑定機關亦應視同受
    承辦檢察官所選任或囑託而執行鑑定業務，其等出具之書面
    鑑定報告乃現行刑事訴訟法第 206條所定之鑑定人書面報告
    ，屬傳聞證據法則之例外，應具有證據能力。查內政部警政
    署刑事警察局係經臺灣高等法院檢察署檢察長概括選任之關
    於槍彈有無殺傷力之鑑定機關，此有臺灣高等法院檢察署92
    年9月9日檢文允字第 0921001203號函文1份在卷可憑；從而
    ，本件承辦警員依前開函文所為概括選任鑑定機關之意旨，
    於移送檢察官偵查前之調查犯罪階段，將扣案改造手槍 1支
    、改造子彈18顆等物送請內政部警政署刑事警察局進行該槍
    枝、子彈有無殺傷力之鑑定，該鑑定機關所出具之卷附97年
    3月28日刑鑑字第 0970022110號槍彈鑑定書，自有證據能力
    ，合先敘明。
  二按被告以外之人於審判外之言詞或書面陳述，除法律有規定
    者外，不得作為證據；又被告以外之人於審判外之陳述，雖
    不符合同法第159條之1至第159條之4之規定，但經當事人於
    審判程序同意作為證據，法院審酌該言詞陳述或書面陳述作
    成時之情況，認為適當者，亦得為證據。當事人、代理人或
    辯護人於法院調查證據時，知有第159條第1項不得為證據之
    情形，而未於言詞辯論終結前聲明異議者，視為有前項之同
    意，刑事訴訟法第159條第1項及第159條之5分別定有明文。
    本判決下列所引用之證據資料，均經依法踐行調查證據程序
    ，當事人於本院言詞辯論終結前亦未聲明異議，本院審酌證
    據資料製作時之情況，均無違法不當及證明力明顯過低之瑕
    疵，亦查無依法應排除其證據能力之情形，認以之作為證據
    應屬適當，皆有證據能力。
貳、實體方面：
  一上揭犯罪事實，業據上訴人即被告甲○○於原審及本院審理
    時坦承不諱，並有改造手槍1支、改造子彈18顆（其中6顆業
    經試射 ）等扣案可資佐證，及查獲當時之現場照片7幀在卷
    可憑（見97年度偵字第5170號卷第24至27頁）。又上開改造
    手槍 1支、改造子彈18顆，經送請內政部警政署刑事警察局
    以性能檢驗法、試射法鑑定之結果，認送鑑改造手槍1支（
    含彈匣1個；槍枝管制編號：0000000000號），係由仿WALTH
    ER廠 PPK/S型半自動手槍製造之槍枝，換裝土造金屬槍管而
    成，擊發功能正常，可供擊發適當子彈使用，認具殺傷力，
    而送鑑子彈18顆，認均係非制式子彈，由金屬彈殼組合直徑
    8.0±0.5mm金屬彈頭而成之改造子彈，採樣 6顆試射，可擊
    發，認具殺傷力，此亦有內政部警政署刑事警察局97年3月2
    8日刑鑑字第0970022110號槍彈鑑定書1份在卷可按（見上揭
    偵卷第35至37頁）。足認被告上開自白，核與事實相符。本
    案事證明確，被告犯行洵堪認定，應依法論科。
  二核被告所為，係犯槍砲彈藥刀械管制條例第8條第4項之未經
    許可持有可發射子彈具有殺傷力之改造手槍罪、同條例第12
    條第4項之未經許可持有子彈罪。被告以一持有行為，同時
    持有改造手槍1支、改造子彈18顆，而觸犯數罪名，為想像
    競合犯，應依刑法第55條規定，從一較重之未經許可持有可
    發射子彈具有殺傷力之改造手槍罪處斷。
  三原審予以論科，固非無見。惟查：刑法第59條之酌量減輕其
    刑，必須犯罪另有特殊之原因與環境等情，在客觀上足以引
    起一般同情，認為即予宣告法定低度刑期尤嫌過重者，始有
    其適用。至於被告無前科，素行端正，子女眾多，情節輕微
    等情狀，僅可為法定刑內從輕科刑之標準，不得據為酌量減
    輕之理由（最高法院45年台上字第1165號、51年台上字第89
    9號、28年上字第1064號判例意旨可資參照）。原判決以被
    告素行尚佳，且其係因「鬥陣」向其兜售槍、彈而起心動念
    ，未慮及行為後果之嚴重性，始向「鬥陣」購入扣案改造手
    槍、子彈等物而持有之，其行為動機尚屬單純，主觀惡性及
    犯罪情節亦非重大，惟未經許可持有改造手槍罪，係法定本
    刑3年以上10年以下有期徒刑，併科新臺幣700萬元以下罰金
    之重罪，與其前述犯罪情節相較，實屬情輕而法重，客觀上
    足以引起一般同情，有堪資憫恕之處，因認處以法定最低刑
    度，猶嫌過重，而依刑法第59條規定減輕其刑後，再對被告
    為緩刑宣告。然查，被告雖陳稱：當時伊係在路邊分發傳單
    ，該綽號「鬥陣」之陌生男子拿了傳單之後，靠過來向伊兜
    售槍彈，伊原本想拒絕，惟因傳單上記載有伊的地址、電話
    ，且「鬥陣」的口吻不是很好，伊怕「鬥陣」會對伊不利，
    才向「鬥陣」購買扣案之改造手槍及子彈云云。惟查，被告
    前因涉嫌妨害自由（詐欺）案件，於96年10月20日經偵查分
    案，檢察官於97年 6月開庭，迄未偵查終結乙節，業據被告
    供明在卷，並有本院被告前案紀錄表及電話紀錄乙紙在卷可
    稽（見臺灣板橋地方法院檢察署前案資料表卷宗及本院卷第
    13 頁、第37頁 ）。且被告於警詢及檢察官訊問時均供承：
    伊購買扣案改造手槍及子彈之目的，係作為防身之用等語（
    見上揭偵卷第6至第7頁、第31頁）。再者，被告苟係因害怕
    「鬥陣」對伊不利，始向「鬥陣」購得扣案之改造手槍、彈
    ，衡情被告於取得上開槍、彈後，自會主動向警察機關報繳
    ，或自行將上開槍、彈丟棄，以避免日後因持有管制槍枝、
    子彈而觸犯刑責，又焉有將上開槍、彈置於其所使用之重型
    機車置物箱內，時間長達近月，終至為警查獲之理？被告上
    開陳述，自難採信。又被告自96年12月20日至97年 1月19日
    持有改造手槍、子彈之近 1個月期間，皆將之均藏置於其所
    使用之車牌號碼 M99-075號重型機車置物箱內。而其於上班
    日均騎乘該機車上、下班，工作時亦係騎乘該機車發送傳單
    ，業據被告供述明確（見本院卷第35頁）。則被告每日攜帶
    槍、彈出入道路等公共場所，對社會公安危害非輕。原判決
    認被告素行尚佳，其購入扣案改造手槍、子彈等物而持有之
    動機尚屬單純，主觀惡性及犯罪情節亦非重大云云，已有未
    合。且被告無前科，素行端正，子女眾多，情節輕微等情狀
    ，僅可為法定刑內從輕科刑之標準，本不得據為酌量減輕之
    理由。本件被告犯罪既無特殊之原因與環境等情，在客觀上
    足以引起一般同情，難認有何情堪憫恕之情狀。揆諸上揭判
    例意旨，自難依刑法第59條之規定酌量減輕其刑。檢察官據
    此提起上訴，指摘原判決不當，為有理由。原判決既有上開
    可議而無可維持，自應由本院予以撤銷改判。爰審酌被告攜
    帶槍、彈出入道路等公共場所，對社會公安危害非輕。惟持
    有槍、彈之時間不長，犯後坦承犯行，兼衡其犯罪之動機、
    目的、手段、其智識程度、犯罪所生危害等一切情狀，量處
    如主文第 2項所示之刑，罰金部分，並諭知易服勞役之折算
    標準。又刑法第74條第1項緩刑之宣告以被告所犯之罪受2年
    以下有期徒刑、拘役或罰金之宣告為要件，本件既量處逾有
    期徒刑 2年之宣告刑，自不合緩刑宣告之要件，附此敘明。
    又扣案改造手槍1支（含彈匣壹個；槍枝管制編號：0000000
    000號 ）、未經試射之改造子彈12顆，均屬違禁物，應依刑
    法第38條第1項第1款規定宣告沒收。至業經鑑定機關試射之
    改造子彈 6顆，其火藥部分已因擊發而燃燒殆盡，其餘部分
    亦裂解為彈頭及彈殼，不復具子彈之外型及功能，自非屬違
    禁物，爰不另宣告沒收。
據上論斷，應依刑事訴訟法第369條第1項前段、第364條、第299
條第1項前段，槍砲彈藥刀械管制條例第8條第4項、第12條第4項
，刑法第11條前段、第55條、第42條第3項前段、第38條第1項第
1款，判決如主文。
本案經檢察官吳春麗到庭執行職務。
中    華    民    國    97    年    11    月    13    日
                  刑事第七庭    審判長法  官  陳晴教
                                      法  官  游紅桃
                                      法  官  楊智勝
以上正本證明與原本無異。
如不服本判決，應於收受送達後10日內向本院提出上訴書狀，其
未敘述上訴之理由者並得於提起上訴後10日內向本院補提理由書
（均須按他造當事人之人數附繕本）「切勿逕送上級法院」。
                                      書記官  張美華
中    華    民    國    97    年    11    月    13    日
附本件論罪科刑之法條全文
槍砲彈藥刀械管制條例第8條
未經許可，製造、販賣或運輸鋼筆槍、瓦斯槍、麻醉槍、獵槍、
空氣槍或第4條第1項第1款所定其他可發射金屬或子彈具有殺傷
力之各式槍砲者，處無期徒刑或5年以上有期徒刑，併科新臺幣1
千萬元以下罰金。
未經許可，轉讓、出租或出借前項所列槍枝者，處 5 年以上有期
徒刑，併科新臺幣 1 千萬元以下罰金。
意圖供自己或他人犯罪之用，而犯前二項之罪者，處無期徒刑或
7年以上有期徒刑，併科新臺幣 1 千萬元以下罰金。
未經許可，持有、寄藏或意圖販賣而陳列第 1 項所列槍枝者，處
3年以上10年以下有期徒刑，併科新臺幣 700 萬元以下罰金。
第1項至第3項之未遂犯罰之。
槍砲彈藥刀械管制條例第12條
未經許可，製造、販賣或運輸子彈者，處1年以上7年以下有期徒
刑，併科新台幣500萬元以下罰金。
未經許可，轉讓、出租或出借子彈者，處6月以上5年以下有期徒
刑，併科新台幣300萬元以下罰金。
意圖供自己或他人犯罪之用，而犯前二項之罪者，處3年以上10
年以下有期徒刑，併科新台幣700萬元以下罰金。
未經許可，持有、寄藏或意圖販賣而陳列子彈者，處 5 年以下有
期徒刑，併科新台幣 300 萬元以下罰金。
第 1 項至第 3 項之未遂犯罰之。


司法院資訊處製作；財團法人民間司法改革基金會備份。
